【裁判字號】    99,聲判,10
【裁判日期】    990817
【裁判案由】    聲請交付審判
【裁判全文】
臺灣新竹地方法院刑事裁定              99年度聲判字第10號
聲  請  人
即  告訴人  甲○○
            乙○○
共同代理人  洪大明律師
被      告  丙○○
上列聲請人即告訴人因被告竊盜等案件，不服臺灣高等法院檢察
署中華民國99年4 月16日99度上聲議字第2792號駁回再議之處分
（原不起訴處分案號：臺灣新竹地方法院檢察署99年度偵續字第
1 號），聲請交付審判，本院裁定如下：
    主  文
聲請駁回。
    理  由
一、按告訴人不服上級法院檢察署檢察長或檢察總長認再議為無
    理由而駁回之處分者，得於接受處分書後10日內委任律師提
    出理由狀，向該管第一審法院聲請交付審判；又法院認為交
    付審判之聲請不合法或無理由者，應駁回之；次按法院為裁
    定前，得為必要之調查刑事訴訟法第258 條之1 第1 項、第
    258 條之3 第2 項前段、第3 項分別定有明文。次按向法院
    聲請交付審判係對於「檢察官不起訴或緩起訴裁量權」制衡
    之一種外部監督機制，法院僅在就檢察官所為不起訴或緩起
    訴之處分是否正確加以審查，以防止檢察機關濫權，依此，
    法院就聲請交付審判案件之審查，所謂「得為必要之調查」
    ，其調查證據之範圍，自應以偵查中曾顯現之證據為限，不
    可就告訴人新提出之證據再為調查，亦不可蒐集偵查卷以外
    之證據，否則無異使刑事訴訟法第260 條之規定淪為具文，
    亦有違交付審判僅在制衡檢察機關濫權不起訴處分之立法意
    旨。且參照本條之立法目的係為對於檢察官起訴裁量之制衡
    ，除貫徹檢察機關內部檢查一體之原則所含有之內部監督機
    制外，另宜有檢察機關以外之監督機制，由法院保有最終審
    查權而介入審查，以提供告訴人多一層救濟途徑（刑事訴訟
    法第258 條之1 立法理由參照）。從而，交付審判之制度雖
    賦予法院於告訴人交付審判之聲請裁定准否前，可依同法第
    258 條之3 第3 項規定為「必要之調查」，然法院於審查交
    付審判之聲請有無理由時，應以審酌告訴人所指摘不利被告
    之事證未經檢察機關詳為調查或斟酌，或不起訴處分書所載
    理由違背經驗法則、論理法則及證據法則為限，方符本條係
    為制衡檢察官起訴裁量權之立法意旨。
二、本件聲請人即告訴人甲○○、乙○○以被告丙○○涉犯竊盜
    等罪嫌，向臺灣新竹地方法院檢察署檢察官提出告訴，經該
    署檢察官偵查後，認被告等犯罪嫌疑不足，而於民國99年3
    月18日以99年度偵續字第1 號不起訴處分書為不起訴處分。
    聲請人等不服聲請再議，經臺灣高等法院檢察署認再議聲請
    無理由，於99年4 月16日以99年度上聲議字第2792號處分書
    駁回再議之聲請。聲請人乙○○、甲○○分別於99年4 月27
    日、29日收受前開處分書，於99年5 月4 日委任代理人洪大
    明律師具狀向本院聲請交付審判乙節，有送達證書、刑事交
    付審判聲請狀、刑事委任書狀各1 份在卷可按，本件聲請合
    於刑事訴訟法第258 條之1 第1 項規定之法定程式，合先敘
    明。
三、聲請交付審判意旨略以：
  (一)被告丙○○與聲請人即告訴人之母親郭素真係同居關係，被
    害人郭素真於98年8 月18日11時許死亡後，被告丙○○旋於
    同日14時33分許，至萬泰商業銀行股份有限公司新竹分行盜
    用被害人郭素真之印章，解除被害人郭素真所有000-00-000
    00-00 號帳戶內定期存款新臺幣（下同）509,000 元；又於
    同日下午至第一商業銀行股份有限公司東門分行盜用被害人
    郭素真之印章，解除被害人郭素真所有000-00-000000 號（
    不起訴處分書誤載為00000000000 號）帳戶內定期存款500,
    000 元。
  (二)被害人郭素真於生前向證人許鈞量稱；被告有拿1,000,000
    元給我存定存，分2 次等語；查被害人郭素真係一識字不多
    之年邁婦女，其既用「給我」2 字用語，當係指贈與之意，
    原不起訴處分以郭女未說「保障金」、「贈與」、「送」等
    語，即認定非贈與，難認與國民之法律感情相符。
  (三)另被害人郭素真帳戶內之1,000,000 元定存，係分別於95年
    4 月17日、97年10月1 日存入其帳戶，存入後該定存金額即
    未有任何變動，有異動者，僅定存金額以外之款項，原不起
    訴處分認為被害人有將該帳戶全部概括授權被告使用，顯有
    誤認。縱認被害人郭素真概括授權被告使用該等帳戶，惟郭
    素真既已死亡，被告即非受任人，亦無權代領存款，被告逕
    以其名義，辦理解約，自足生損害於銀行及其繼承人。
  (四)又被害人郭素真之所以在被告家中上吊自殺，實因已與被告
    同居甚久，被告一再表示要與其結婚，更曾敲定婚期，卻一
    改再改、一再拖延，認為被告只不過是一個玩弄感情的騙子
    ，一時想不開，才在被告家中上吊自殺，被告在被害人郭素
    真自殺後無隻字片語之交代，亦不曾至靈堂上香，卻急於將
    帳戶內之存款提領一空，令聲請人身為人子之人，心情無法
    甘服。則被告確有盜用印章、行使偽造私文書、竊盜之犯行
    ，為此聲請本件交付審判云云。
四、按犯罪事實應依證據認定之，無證據不得認定其犯罪事實，
    刑事訴訟法第154 條第2 項定有明文；又告訴人之告訴，係
    以使被告受刑事訴追為目的，是其陳述是否與事實相符，仍
    應調查其他證據以資審認；而犯罪事實之認定，應憑證據，
    如未能發現相當證據，或證據不足以證明，自不能以推測或
    擬制之方法，以為裁判基礎；另認定不利於被告之事實，須
    依積極證據，苟積極證據不足為不利於被告事實之認定時，
    即應為有利於被告之認定，更不必有何有利之證據（最高法
    院40年台上字第86號及30年上字第816 號判例意旨足資參照
    ）。經查：
  (一)訊據被告丙○○固不否認其於前揭時、地，持被害人郭素真
    前開2 帳戶存摺、印章，解除該2 帳戶之前揭定期性存款及
    取帳戶前揭款項後，轉存其使用之其他帳戶等事實，惟堅決
    否認有何竊盜、盜用印章、行使偽造私文書之犯行，辯稱：
    被害人郭素真上開萬泰銀行、第一銀行帳戶內之存款均為伊
    所有，因慮己年紀較被害人長，擔心自己先倒下，沒辦法從
    自己的帳戶領錢使用，才將錢寄放在被害人所提供上開帳戶
    內，上開帳戶平常都是伊在使用等語。
  (二)被告丙○○於95年4 月17日自其在萬泰銀行所申設之帳號00
    0-00-00000-00 號帳戶領取500,000 元，於同日轉存入被害
    人郭素真上開萬泰銀行帳戶並辦理定期存款，復於98年8 月
    18日解除被害人上開帳戶內定期存款契約，並將該帳戶內50
    9,000 元轉入其他帳戶；另被告丙○○於97年10月1 日解除
    其在第一商業銀行所申設帳號000-00-000000 號帳戶內之50
    0,000 元定期存款，於同日轉存入被害人向第一商業銀行所
    申設之前揭帳戶，並辦理500,000 元定期存款，而於98年8
    月18日解除該定期存款契約，款項存入被害人第一商業銀行
    上開帳戶後，再於同日自該帳戶領出500,000 元並轉入陳滇
    所申設000-00-000000 號帳戶等情，為被告、聲請人等所不
    爭執，並有萬泰銀行95年4 月17日取款憑條、95年4 月17日
    存單存款存入憑單（代傳票）、98年8 月18日定期性存款本
    息支付清單（代傳票）、萬泰銀行綜合存摺影本、第一銀行
    97年10月1 日取款憑條、97年10月1 日存款憑條、98年8 月
    18日存本取息儲蓄存款存單、98年8 月18日存單存款計息單
    （領息憑條）、98年8 月18日存款憑條、98年8 月18日取款
    憑條各1 紙、第一銀行帳戶交易明細在卷足憑（見98年度他
    字第1981號卷第33頁至第35頁、第37頁、99年度偵續字第1
    號第15頁、第17頁、第25頁、第27頁至第29頁）。佐以聲請
    人乙○○於偵查中稱：我們與被害人郭素真沒有任何財務往
    來，也沒有養郭素真，相互間沒贈與、借貸等語（見99年度
    偵續字第1 號卷第32頁），而被害人郭素真之遺產除上開2
    筆具爭議之500,000 元、500,484 元存款外，僅有62元存款
    、機車1 輛乙節，亦有遺產稅免稅證明在卷可稽（見99年度
    偵續字第1 號卷第37頁）。綜上，被告所辯被害人郭素真前
    揭萬泰銀行、第一商業銀行帳戶內資金係由伊所轉入乙節，
    尚非無據。
  (三)聲請人雖稱：被告將錢存入其母郭素真帳戶內，是要將錢贈
    與其母，縱然被害人郭素真概括授權被告使用上開2 帳戶，
    惟被害人郭素真既已死亡，被告即非受任人，亦無權代領存
    款云云，並舉證人許鈞量所言為證。然：
    1.證人即被害人之弟許鈞量於偵查中證述：郭素真說丙○○
      要養她，要與她結婚，每個月給她20,000元，還說丙○○
      有分2 次共拿1,000,000 元給她存定存，但是沒有說是「
      保障金」、「送」、「贈與」等語（見99年度偵續字第1
      號卷第51頁至第52頁），是依證人許鈞量上開所述，被害
      人郭素真並未向證人表示被告對其「贈與」或「贈送」金
      錢，自不能僅憑證人許鈞量上開證詞，即遽認被告確有贈
      與1,000,000元予被害人郭素真。
    2.又被告固曾將款項匯入被害人郭素真帳戶，然被告若有贈
      與之意思，儘可有關之存單、存摺、印鑑等均交予被害人
      郭素真，由被害人自行支配，惟本件被害人上開2 帳戶之
      存單、存摺、印章均由被告保管，而未見由被害人自由支
      配該2 帳戶內款項之情事，難認聲請人所述堪以採信；又
      被告將款項匯入被害人郭素真帳戶後，嗣後金錢之提領均
      由被告為之等情，聲請人均未加否認，顯見被告可支配使
      用被害人郭素真之帳戶，被告如確已將金錢贈與被害人郭
      素真，則嗣後對上開款項即應由郭素真本人支配管理，而
      與被告無關，是被告所辯僅將其所有2 筆共1,000,000 元
      存入被害人郭素真所提供上開2 帳戶等語，堪以採信。
    3.而將自身存款轉存入非己名義之帳戶原因非一，借貸有之
      、贈與有之、單純借名實際為他人帳戶使用人有之、信託
      亦有之。自不得僅憑聲請人2 人片面推測之詞及證人許鈞
      量未盡明確之證詞，即遽認被告將上開款項存入被害人之
      上開帳戶之原因為贈與。
  (四)聲請人又稱：被害人在被告住處上吊自殺，係因被告與被害
    人同居已久，卻一再拖延婚期，才會一時想不開在被告家自
    殺，且被害人自殺後，被告未曾到靈堂上香等語。然無論此
    是否屬實，亦僅涉及被告在道德層面上對於被害人是否有所
    虧欠，尚難以之認被告涉有刑法偽造文書或竊盜罪嫌。
  (五)本件就全案事證以觀，被告僅單純使用被害人郭素真所提供
    上開2 帳戶予被告存入款項，而由被告保管存單、存摺及印
    章等物，被告得以自由存、提款項，被告之提領款項，既係
    權利之行使，自無不法可言，當不構成偽造文書、盜用印章
    、行使偽造私文書之犯行。綜上，聲請人率指被告涉犯竊盜
    、盜用印章、行使偽造私文書等罪嫌，顯非可採。
五、從而，本件全案卷證既無從為被告等有罪之佐證，亦不得僅
    憑聲請人等指述作為認定被告等有罪之證據基礎，此外，復
    查無其他積極證據足認被告等有何聲請人等所指述之犯行，
    是認新竹地檢署檢察官對被告等為不起訴處分、臺灣高等法
    院檢察署檢察長駁回聲請人等再議之處分，均屬正當，聲請
    人仍執前詞指摘原處分不當，請求予以裁定交付審判，洵無
    理由，應予駁回。
據上論斷，應依刑事訴訟法第258 條之3 第2 項前段，裁定如主
文。
中    華    民    國    99    年    8     月    17    日
                  刑事第四庭  審判長法  官
                                    法  官
                                    法  官

不得抗告。
中    華    民    國    99    年    8     月    17    日
                                    書記官

司法院資訊處製作；財團法人民間司法改革基金會備份。
